最高法院民事判決　　　　　　九十四年度台上字第二二七二號
　　上　訴　人　台灣產物保險股份有限公司
　　法定代理人　賴國利
　　訴訟代理人　陳峰富律師
　　被 上訴 人　甲○○
　　訴訟代理人　蕭壬宏律師
　　　　　　　　蕭元亮律師
上列當事人間請求損害賠償事件，上訴人對於中華民國九十三年
六月三十日台灣高等法院第二審更審判決（九十二年度重上更(一)
字第一○四號），提起上訴，本院判決如下：
    主  文
原判決廢棄，發回台灣高等法院。
    理  由
本件上訴人主張：被上訴人原為伊公司財務部經理，於民國八十
七年四月十七日依伊公司證券投資小組作業要點（下稱作業要點
）之規定，兼任證券投資小組委員，負責與小組其他委員研議公
司投資證券之事宜。詎被上訴人明知伊公司已出清上市公司訴外
人名佳利金屬工業股份有限公司（下稱名佳利公司）股票，竟未
依作業要點第四條第三項及第八項規定，事先呈報總經理高榮富
核定，即擅自於同年十月三十一日以每股價格新台幣（下同）三
十九元二角買入名佳利公司股票一千五百張，價金連同手續費共
計五千八百八十七萬七千八百零八元。又於同年十一月二日以每
股價格三十六元五角買入同一股票七百張，價金連同手續費共計
二千五百五十八萬四千八百五十三元。旋名佳利公司於同年十一
月九日爆發「地雷股」事件，其股票因而崩盤，並於同年月二十
三日受停止交易處分，至八十八年六月十日始恢復交易。伊公司
於恢復交易後陸續賣出一千四百七十張，惟所得不及當初買入之
價格，計受損三千九百十二萬七千九百十四元，而尚未出賣之七
百三十張，其損失難以估計。被上訴人之逾越權限行為與伊公司
之損失間具相當因果關係，被上訴人顯未盡善良管理人之注意義
務等情。爰依委任及侵權行為之法律關係，求為命被上訴人賠償
二千萬元，並加計法定遲延利息之判決。
被上訴人則以：上訴人公司作業要點並未實際執行，其購買名佳
利公司股票之行為，無違背作業要點情事。又上訴人就名佳利公
司股票設定之停損點為每股三十五元五角，倘依原定停損點賣出
，即可獲利一百五十餘萬元，而不致受有損害。名佳利公司股票
下跌係肇因於新巨群集團財務狀況不佳，未信守證券交易市場之
誠信原則，與伊之行為並無相當因果關係等語，資為抗辯。
原審將第一審所為上訴人敗訴之判決予以維持，駁回上訴人之上
訴，無非以：上訴人主張之事實固有人事資料卡、證券存摺明細
、合併買賣報告暨交割憑單及台灣證券交易所股份有限公司函等
件為證，堪信為真實。惟依證人張光禹、張乃雄之證言，並參諸
作業要點第四條第十一項規定等情觀之，足認被上訴人縱未事先
呈報欲買之股票予總經理核定，總經理事後亦知被上訴人操作股
票買賣之情形，上訴人陳稱被上訴人之前開逾越權限之行為，上
訴人當時並不知悉等語，即無足採，具見該作業要點之規定僅徒
具形式，並未實際執行。故被上訴人縱有違反該作業要點買進名
佳利公司股票，亦為上訴人所默許。且繼續由被上訴人負責操作
股票之買賣，顯已引起被上訴人之正當信任，以為如此為合法之
職務上行為，而今忽以被上訴人未先呈報總經理核定買入名佳利
公司股票，即要被上訴人負損害賠償責任，實有違誠實信用原則
。其次，八十七年八月間雖有不利於訴外人名佳利公司之消息，
但該公司之股價並未因而受到影響，自無八十七年八月間被上訴
人已明知名佳利公司本業不佳、股價將下滑之情事。被上訴人基
於調節持股，就持有股票逢高出清獲利，逢低再行買入之持有股
票原則觀之，被上訴人當時之行為，核並無違常之處，且八十七
年十月底被上訴人再行買入時，乃名佳利公司股價自最高點開始
往下走之際，在八十七年十一月三日以前，並無明顯證據顯示名
佳利公司之股價將崩盤。且名佳利公司之策略聯盟「新巨群」集
團在八十七年十一月三日以前，亦未見有「地雷股」爆發崩盤之
跡象等情，亦據台灣台北地方法院八十八年度自字第八六五號背
信案件調查詳實，有該刑事卷宗可稽。因之，被上訴人依其判斷
買進前揭股票之行為，尚難認有何違反上開善良管理人之注意義
務。又證人張光禹既於另案背信刑事案件證述買入名佳利股票之
停損點為三十五元五角，且上訴人亦承認停損點係由上訴人及張
光禹決定（見原審更(一)卷第二宗第六頁），被上訴人及張光禹前
既經上訴人指派操作買賣股票，故其二人於八十七年十一月三日
被上訴人被調離投資小組委員及財務部經理職務前決定之停損點
，亦為上訴人所設之停損點，上訴人指稱其公司未就名佳利公司
股票設停損點，自非可採。且果真上訴人認為名佳利公司股票前
景不佳，被上訴人違反其公司投資小組出清決議再買入名佳利公
司股票，則其於八十七年十一月三日將被上訴人調職後，為何未
立即出售該股票，亦未執行停損點？且當時名佳利公司股票之成
交量尚大，並無上訴人所指無法出脫之情形，上訴人亦未舉證證
明其當時有賣出名佳利公司股票而未成交，被上訴人辯稱上訴人
所受損害，係因名佳利公司股票後來爆發「地雷股」事件崩盤而
造成，與其行為無相當因果關係，亦可採信。綜上所述，上訴人
依委任及侵權行為之法律關係，請求被上訴人賠償二千萬元本息
，不應准許等詞，為其判斷之基礎。
惟查上訴人於原審係主張稱：停損點的制定，都是由甲○○（即
被上訴人）與張光禹兩人決定的，公司對這些股票沒有設停損點
等語（見原審更(一)卷第二宗第六頁）。原審竟謂上訴人承認停損
點係由上訴人及張光禹決定云云，自與卷內所存資料不符，已屬
可議。又民事審判，非當然受刑事判決之拘束。雖民事法院非不
得依自由心證以刑事判決認定之事實為民事判決之基礎，然應就
其斟酌調查該刑事判決認定事實之結果所得心證之理由，記明於
判決始可。查原判決僅以刑事判決已調查詳實，而認被上訴人無
違善良管理人之注意義務，並未就其斟酌調查該刑事判決認定事
實之結果所得心證之理由，記明於判決理由內，遽以上述理由而
為上訴人敗訴之判決，亦嫌速斷。上訴論旨，指摘原判決違背法
令，求予廢棄，非無理由。
據上論結，本件上訴為有理由。依民事訴訟法第四百七十七條第
一項、第四百七十八條第二項，判決如主文。
中　　華　　民　　國　九十四　年　 十二 　月 　十五 　日
                      最高法院民事第八庭
                          審判長法官  顏　南　全
                                法官  許　澍　林
                                法官  袁　靜　文
                                法官  鄭　傑　夫
                                法官  簡　清　忠
      本件正本證明與原本無異
                                      書  記  官
中　　華　　民　　國　九十四　年　 十二 　月　二十九　日
                                                     Y
